臺灣彰化地方法院民事判決　九十一年度重訴字第三○六號
　　原　　　告　乙 ○ ○
　　法定代理人　甲 ○ ○
　　　　　　　　程 牡 丹
　　被　　　告　丙 ○ ○
右當事人間請求侵權行為損害賠償事件，原告提起刑事附帶民事訴訟，經本院刑事庭
裁定移送，本院判決如左：
    主      文
被告應給付原告新台幣伍佰捌拾肆萬壹仟玖佰肆拾壹元及其自民國九十一年八月二十
九日起至清償日止，按年息百分之五計算之利息。
原告其餘之訴駁回。
訴訟費用由被告負擔五分之二，餘由原告負擔。
本判決原告勝訴部分於原告以新台幣壹佰捌拾伍萬元供擔保後，得假執行。
原告其餘假執行之聲請駁回。
    事實及理由
一、原告起訴主張：被告酒醉後於民國九十一年四月十四日晚上九時三十分許，駕駛
    車牌號碼ＪＧ－四五四二號自小客車，沿彰化縣埤頭鄉○○路○段由南往北行駛
    ，途經該路段「溪埤界枝九號」電線桿附近，疏未注意保持安全距離，自後追撞
    前方由伊騎乘附載訴外人黃義庭之車牌號碼ＫＳＰ－九九六號重型機車，致伊人
    車倒地，而受有頭部外傷合併顱骨開放性骨折、腦挫傷、右眼外傷性視神經病變
    、顏面骨多處骨折、右側上顎骨複雜性骨折等傷害，醫治後右眼已喪失視力，被
    告因此為檢察官提起公訴，並經本院依公共危險、過失重傷害罪判處應執行期徒
    刑一年確定在案等情，本於侵權行為損害賠償請求權，求為命被告賠償醫療費用
    新台幣（下同）三十萬元、交通費五萬元、看護費一百萬元、喪失勞動能力損害
    一千萬元、精神損害三百五十萬元（合計一千四百八十五萬元）暨自起訴狀繕本
    送達翌日起加給法定利息之判決，並願供擔保聲請宣告假執行。
二、被告則以：伊家庭經濟能力不好，無法支付高額賠償等語，資為抗辯。
三、原告主張被告於前揭時地，酒醉後（吐氣所含酒精濃度達每公升○．八三毫克）
    駕車疏未注意，自後追撞其所騎乘機車，致其身體受傷，右眼失明，被告因此經
    本院刑事庭依公共危險、過失重傷害罪判決處應執行有期徒刑一年確定之事實，
    有刑事判決、警製道路交通事故調查報告表、現場照片、酒精測試單、診斷證明
    書、台灣省彰化縣區車輛行車事故鑑定委員會彰鑑字第九一○四六七號鑑定意見
    書附於本院九十年度交易字第九一號刑事卷可稽，並為被告所自認或不爭執。本
    件車禍肇事原因顯係被告酒醉駕車，疏未保持安全距離，由後追撞原告機車所致
    。原告主張被告駕車肇事過失不法侵害其身體成傷之事實，堪信為真實。
四、按因故意或過失，不法侵害他人之權利者，負損害賠償責任；汽車、機車或其他
    非依軌道行駛之動力車輛，在使用中加損害於他人者，駕駛人應賠償因此所生之
    損害；不法侵害他人之身體或健康者，對於被害人因此喪失或減少勞動能力，或
    增加生活上之需要時，應負損害賠償責任，被害人雖非財產上之損害，亦得請求
    賠償相當之金額，民法第一百八十四條第一項前段、第一百九十一條之二、第一
    百九十三條第一項、第一百九十五條第一項分別定有明文。本件被告駕車時過失
    不法侵害原告之身體成傷，自應負侵權行為之損害賠償責任。茲就原告請求之金
    額分述如下：
  (1)醫療費用：原告請求被告賠償醫療費用三十萬元，並未提出任何證據證明，且醫
    療費用中屬全民健康保險給付部分，依全民健康保險法第八十二條規定，全民健
    康保險之保險人得向強制汽車責任險之保險人代位請求該項給付，另依強制汽車
    責任保險法第三十條規定，在該範圍內，加害人或強制汽車責任保險之被保險人
    之損害賠償責任即因而解免（被告酒醉駕車，保險人得依同法第二十七條第一款
    但書之規定，在給付金額範圍內，向被告求償，則係另一問題）。惟原告車禍受
    傷住院手術、治療等，除掛號費用外，必定有自負額之支出，即其確受有支出醫
    療費用之損害，僅係不能證明其金額而已，依民事訴訟法第二百二十二條第二項
    之規定，本院審酌原告受傷嚴重之情況，認為其得請求被告賠償之醫療費用損害
    額為二萬元，逾此範圍，即不應准許。
  (2)交通費、看護費：原告請求被告賠償交通費、看護費各五萬元及一百萬元，但並
    未提出任何證據，自不應准許。
  (3)喪失勞動能力損害：原告受傷後，右眼已失明，其請求按年收入二十萬元為減少
    勞動能力損害之計算標準，為被告所不爭執，自堪採取。惟原告所受傷害，參照
    勞工保險殘廢給付標準表之規定，為第八級殘廢，其喪失勞動能力之程度為百分
    之六一．五二，至其勞動年數，審酌原告之學歷為高職畢業，車禍前除在家幫忙
    外，仍繼續參加升學考試（如後述），身體健康況良好，本院認以計算至一般勞
    工強制退休年齡滿六十歲止，方為允當。原告請求按完全喪失勞動能力及以其平
    均餘命五十年為勞動年數計算損害，尚不可取。而原告為七十二年六月二十九日
    生，自車禍後計算至滿六十歲止，其勞動年數為三十一年二月又十四日（三一．
    二○五年），按每年所得二十萬元計算，依霍夫曼法扣除中間利息（第一年不扣
    除）後，其得請求之減少勞動能力損害額為三百八十二萬一千九百四十一元（20
    萬元×19.029315＋20萬元×0.392157×0.205＝3,821,941 元，角以下四捨五入
    ）。原告之請求超過此金額部分，為無理由。
  (4)慰撫金（即精神損害）：原告未滿二十歲，虎尾農工電機科畢業，車禍前幫忙父
    母在夜市賣小吃，並繼續參加四技二專考試，無不動產，為原告陳明；被告為國
    小畢業，已婚，有子女二名，分別讀國小五年級及國中三年級，現住房屋為其妻
    貸款購買，名下無存款及不動產，現因前揭公共危險案件在監受刑，為兩造分別
    陳明，並有彰化縣稅捐稽徵處北斗分處九十一年十一月二十日函附財產歸戶資料
    可參。審酌兩造之身分、地位、經濟能力、被告犯後態度、原告所受傷害情形、
    遺留失明症狀將伴隨一生及因此所受精神上打擊之程度等一切情狀，本院認原告
    請求被告賠償慰撫金三百五十萬元，尚嫌過高，應以二百萬元始為相當，逾此範
    圍，不應准許。
五、綜上所述，原告所得請求之金額合計為五百八十四萬一千九百四十一元。原告本
    於侵權行為損害賠償請求權，請求被告賠償，在此金額及其自起訴狀繕本翌日即
    九十一年八月二十九日起，至清償日止，按年息百分之五計算之法定利息範圍，
    洵屬正當，應予准許。逾此範圍部分之請求，為無理由，應予駁回。
六、原告陳明願供擔保聲請宣告假執行，就其勝訴部分，核無不合，爰酌定相當擔保
    金額准許之。其敗訴部分，假執行之聲請已失所附麗，應併駁回之。
據上論結，本件原告之訴為一部有理由，一部無理由，依民事訴訟法第七十九條但書
、第三百九十條第二項，判決如主文。
中　　　華　　　民　　　國　　九十一 　 年　　 十二　　 月　　 十六 　　日
                                    民事第二庭
                                        法　　　官　陳 瑞 水
右為正本係照原本作成。
如對本判決上訴須於判決送達後廿日內向本院提出上訴狀。
中　　　華　　　民　　　國　　九十一 　 年　　 十二　　 月　　 十六 　　日
                                        法院書記官　楊 筱 惠
